臺灣嘉義地方法院民事判決
111年度訴字第266號
原      告  臺灣新光商業銀行股份有限公司

法定代理人  李增昌  
訴訟代理人  邱俊偉  
            魏淑華  
被      告  鄭英美即翁婉真之繼承人

兼訴訟代理  
人          翁明忠即翁婉真之繼承人

上列當事人間請求返還借款事件，本院於民國111年6月21日言詞
辯論終結，判決如下：      
    主  文
被告就繼承被繼承人翁婉真之遺產範圍內應連帶給付原告新台幣
4,213,484元，及自民國111年1月8日起至清償日止，按年息百分
之1.69計算之利息，暨自民國111年2月9日起至清償日止，逾期6
個月以內按上開利率百分之10，超過6個月以上按上開利率百分
之20計算之違約金，其違約金之計付最高以連續9個月為上限（
以每月為1期）。
被告就繼承被繼承人翁婉真之遺產範圍內應連帶給付原告新台幣
441,198元，及自民國111年1月8日起至清償日止，按年息百分之
5.62計算之利息，暨自民國111年2月9日起至清償日止，逾期6個
月以內按上開利率百分之10，超過6個月以上按上開利率百分之2
0計算之違約金，其違約金之計付最高以連續9個月為上限（以每
月為1期）。
訴訟費用新台幣47,134元由被告就繼承被繼承人翁婉真之遺產範
圍內連帶負擔
　　事實及理由
一、原告主張：
　㈠被繼承人翁婉真於民國107年9月6日向原告借款新臺幣（下同
    ）4,600,000元、600,000元（下稱系爭借款），並書立借款
    契約書2份，借款明細即如附表所示（下稱系爭消費借貸契
    約），被繼承人翁婉真另邀同訴外人林仁賢擔任系爭借款之
    保證人。上開借款契約書均約定，被繼承人翁婉真如未按月
    攤還本息即喪失期限利益，應清償所欠本金、利息（年利率
    應按原告公告之定儲利率指數變動而調整適用）及違約金，
    而被繼承人翁婉真自111年1月8日起即未按時繳息。嗣被繼
    承人翁婉真於111年1月25日死亡，其之繼承人即被告均已向
    臺灣臺中地方法院（下稱臺中地院）辦理限定繼承，依民法
    第1148條及第1153條之規定，被告應於繼承被繼承人翁婉真
    之遺產範圍內，對於系爭借款之債務負清償責任，爰依系爭
    消費借貸契約及民法第474條規定，請求如訴之聲明所示。
　㈡並聲明：
    ⒈被告就繼承被繼承人翁婉真之遺產範圍內應連帶給付原告4
      ,213,484元，及自111年1月8日起至清償日止，按年息百
      分之1.69計算之利息，暨自111年2月9日起至清償日止，
      逾期6個月以內按上開利率百分之10，超過6個月以上按上
      開利率百分之20計算之違約金，其違約金之計付最高以連
      續9個月為上限（以每月為1期）。
    ⒉被告就繼承被繼承人翁婉真之遺產範圍內應連帶給付原告4
      41,198元，及自111年1月8日起至清償日止，按年息百分
      之5.62計算之利息，暨自111年2月9日起至清償日止，逾
      期6個月以內按上開利率百分之10，超過6個月以上按上開
      利率百分之20計算之違約金，其違約金之計付最高以連續
      9個月為上限（以每月為1期）。
    ⒊訴訟費用由被告就繼承被繼承人翁婉真之遺產範圍內負擔
      。
二、被告則以：對於原告之請求，沒有意見等語。
三、本院之判斷：
  ㈠按消費借貸之借用人應於約定期限內，返還與借用物種類、
    品質、數量相同之物，民法第478條前段定有明文。又繼承
    人自繼承開始時，除本法另有規定外，承受被繼承人財產上
    之一切權利、義務。但權利、義務專屬於被繼承人本身者，
    不在此限。繼承人對於被繼承人之債務，以因繼承所得遺產
    為限，負清償責任；繼承人對於被繼承人之債務，以因繼承
    所得遺產為限，負連帶責任。復為民法第1148條、第1153條
    第1項所明定。
  ㈡原告上開主張之事實，業據其提出借款契約書、貸放明細歸
    戶查詢、司法院家事事件查詢結果、戶籍謄本、繼承系統表
    等影本為證（見本院卷第9至19頁），且為被告所不爭執，
    應信為真實。
四、綜上所述，原告依系爭消費借貸契約之法律關係，請求被告
    就繼承被繼承人翁婉真之遺產範圍內應連帶給付原告4,213,
    484元，及自111年1月8日起至清償日止，按年息百分之1.69
    計算之利息，暨自111年2月9日起至清償日止，逾期6個月以
    內按上開利率百分之10，超過6個月以上按上開利率百分之2
    0計算之違約金，其違約金之計付最高以連續9個月為上限（
    以每月為1期）；被告就繼承被繼承人翁婉真之遺產範圍內
    應連帶給付原告441,198元，及自111年1月8日起至清償日止
    ，按年息百分之5.62計算之利息，暨自111年2月9日起至清
    償日止，逾期6個月以內按上開利率百分之10，超過6個月以
    上按上開利率百分之20計算之違約金，其違約金之計付最高
    以連續9個月為上限（以每月為1期），為有理由，應予准許
    。
五、訴訟費用負擔之依據：民事訴訟法第85第2項、第87條第1項
    。
中　　華　　民　　國　　111 　年　　7 　　月　　5 　　日
                          民一庭法　官　黃茂宏   
以上正本係照原本作成。
如對本判決上訴須於判決送達後20日內向本院提出上訴狀。 
如委任律師提起上訴者，應一併繳納上訴審裁判費。 
中　　華　　民　　國　　111 　年　　7 　　月　　5 　　日
                                書記官　官佳慧
附表（單位：元/新臺幣）
編號 借款金額 貸放日期 到期日 尚欠本金 利息起算日 利息 違約金 1 4,600,000元 107年10月8日 137年10月8日 4,213,484元 111年1月8日 自111年1月8日起至清償日止，按年息百分之1.69計算之利息 自111年2月9日起至清償日止，逾期6個月以內按左列利率百分之10，超過6個月以上按左列利率百分之20計算之違約金，按期（月）計收之違約金最高以連續9個月為上限 2 600,000元 107年10月8日 117年10月8日 441,198元 111年1月8日 自111年1月8日起至清償日止，按年息百分之5.62計算之利息 自111年2月9日起至清償日止，逾期6個月以內按左列利率百分之10，超過6個月以上按左列利率百分之20計算之違約金，按期（月）計收之違約金最高以連續9個月為上限